臺灣臺北地方法院民事判決　　　　　　 93年度重訴字第857號
原　　　告　丁○○
　　　　　　　　　　　　樓之二.
訴訟代理人　張和怡律師
被　　　告　台鳳股份有限公司
法定代理人　丙○○○
被　　　告　乙○○
共　　　同
訴訟代理人　王坤成律師
上列當事人間返還買賣價金等事件，本院於中華民國94年4月12
日言詞辯論終結，判決如下：
    主  文
原告之訴及其假執行之聲請均駁回。
訴訟費用由原告負擔。
    事實及理由
壹、原告起訴主張：
    伊與被告台鳳股份有限公司（下稱台鳳公司，原告誤繕為臺
    鳳公司，先予敘明）於民國（下同）89年4月間簽訂「臺鳳
    股份有限公司高爾夫球證買賣合約」（下稱系爭球證合約）
    ，被告乙○○為該合約之連帶保證人。系爭高爾夫球證一百
    張總價約定為新臺幣（下同）5千萬元，原告於89年4月18日
    依被告指示，將4600萬元分別匯入被告台鳳公司及被告乙○
    ○之銀行帳戶內，並交付4百萬元現金予乙○○，依約被告
    台鳳公司應於89年5月17日辦妥系爭球證之權利移轉手續，
    且被告為取信原告，將台鳳高爾夫球場鳳高證字第1001號至
    第1100號之一百張空白會員證書交付原告。惟被告台鳳公司
    並未依約於89年5月17日辦妥系爭高爾夫球證之權利移轉手
    續，依約被告除應返還原告所給付之金額5千萬元外，並應
    無條件3日內加倍賠償原告5千萬元。被告乙○○為前揭債務
    之連帶保證人，依約應負連帶清償責任，為此，提起本件訴
    訟等語。聲明：
    被告應連帶給付1億元，並自89年5月21日起至清償日止，按
    年利率百分之五計算之遲延利息；並願提供彰化銀行可轉讓
    定期存單為擔保，請准宣告假執行。
    對被告抗辯之陳述：
一、被告乙○○為台鳳企業集團之總裁，並以台鳳公司之代表人
    與原告簽訂系爭球證合約，屬被告台鳳公司之代理人，為有
    受領權之人，是乙○○受領原告所匯之1600萬元，對於系爭
    球證合約債務自生清償效力；又若原告未交付5千萬元予被
    告公司，被告豈會交付100張空白高爾夫球證予原告，是被
    告乙○○否認收受原告另交付400萬元現金，顯非實在。
二、至於秀岡山莊土地買賣之價金，與本件無涉，且系爭球證合
    約亦未經兩造合意解除。
貳、被告則以：
一、原告並未繳足系爭高爾夫球證價金：
    兩造間素有土地及資產買賣等資金之往來，依系爭球證合約
    之約定，原告本應於89年4月18日給付5千萬元，被告始負有
    移轉系爭高爾夫球證權利之義務，惟原告僅匯款3千萬元予
    被告臺鳳公司，其餘交付被告乙○○之1600萬元，係原告與
    乙○○之私人資金往來，且被告乙○○亦未收到原告交付之
    4百萬元，是原告既未依約交付球證價金，被告臺鳳公司自
    無移轉系爭球證權利之義務，原告請求被告應連帶返還1億
    元及其法定遲延利息，自屬無據。
二、系爭球證合約業經兩造合意解除：
    兩造固曾於89年4月18日簽訂系爭球證合約，嗣於89年4月27
    日兩造復簽訂具有「信託讓與擔保」性質之「土地買賣契約
    書」，約定就坐落新店市○○段92之1號之百餘筆土地，以
    1億8千萬元出售予原告，並約定原告應於簽約日給付1億2千
    萬元、於設定抵押權完成時給付3千萬元、土地過戶完成時
    給付3千萬元，被告臺鳳公司則有權於簽約後2年內，以總價
    2億元之價格向原告買回全部土地，並將原告已給付被告臺
    鳳公司之高爾夫球證價金3千萬元轉為土地買賣價款的一部
    份，台鳳公司並依約將前揭土地辦理移轉予原告，惟原告除
    於89年4月27日給付2千萬元、次日給付8千萬元，加計高爾
    夫球證買賣時匯款之3千萬元，共計1億3千萬元，原告尚短
    付台鳳公司5千萬元，益徵原告提起本件訴訟，即非有據等
    語。聲明：
    原告之訴及其假執行之聲請均駁回；如受不利之判決，願供
    擔保請准免為宣告假執行。
參、兩造均不爭執之事實：
    原告與被告台鳳公司於89年4月18日簽訂系爭球證合約，被
    告乙○○為該合約之連帶保證人，依約原告向被告台鳳公司
    購買高爾夫球證一百張，總價為5千萬元，原告應於89年4月
    18日給付買賣價金予台鳳公司，被告台鳳公司同意於同年5
    月17日辦妥球證權利移轉手續，另交付原告空白之鳳高證字
    第1001至1100號會員證書一百紙；被告台鳳公司對於收到原
    告之匯款3千萬元，被告乙○○收到1千6百萬元等事實，為
    兩造所不爭執，並據原告提出系爭球證合約、匯款回條聯及
    台鳳高爾夫球場會員證書等件附卷為憑，自堪信為真實。
肆、得心證之理由：
一、程序部分：
  (一)被告台鳳公司原法定代理人為張清德，嗣於訴訟中變更為丙
    ○○○，此有該公司之變更登記表附卷為憑，被告於93年9
    月7日具狀承受本件訴訟，依法應予准許。
  (二)被告台鳳公司於93年9月24日具狀提起反訴，嗣於同年10月
    13日撤回該項反訴，經反訴被告即本件原告同意，該部分訴
    訟已脫離本件繫屬，一併敘明。
二、實體部分：
    本件原告主張伊已依約交付5千萬元之高爾夫球證價金予被
    告台鳳公司，台鳳公司本應於89年5月17日辦妥該球證之權
    利移轉手續，詎台鳳公司竟未依約辦理，是被告除應連帶返
    還伊所交付之5千萬元外，尚應加倍賠償原告等語。被告台
    鳳公司除對於收到原告之匯款3千萬元，否認有收到其餘2千
    萬元或指示原告將該2千萬元匯款給被告乙○○；被告乙○
    ○則對於收到原告之匯款1千6百萬元並不爭執，然以該金額
    係伊與原告間之私人資金往來，且未收到原告給付之4百萬
    元現金以為抗辯。經查：
  (一)按當事人主張主張有利於己之事實者，就其事實有舉證之責
    任，為民事訴訟法第277條所明定。又民事訴訟如係由原告
    主張權利者，應先由原告負舉證之責，若原告先不能舉證，
    以證實自己主張之事實為真實，則被告就其抗辯事實即令不
    能舉證，或其所舉證據尚有疵累，亦應駁回原告之請求，此
    有最高法院著有17年上字第917號判例可資參照。依兩造均
    不爭執之系爭球證合約約定，原告應於簽約日即89年4月18
    日給付5千萬元之高爾夫球證買賣價金予被告台鳳公司，台
    鳳公司始負辦妥球證權利移轉手續之義務，而被告台鳳公司
    收受原告89年4月18日所匯之二筆匯款，共計3千萬元，然否
    認收到其餘2千萬元，已如前述，是依前揭法條及判例之意
    旨，原告應對於其已依約給付台鳳公司剩餘2千萬元一節，
    負舉證之責。原告主張其依被告台鳳公司之指示，將其中1
    千6 百萬元匯款給被告乙○○，剩餘4百萬元則以現金交付
    被告乙○○之代理人甲○○，前揭交付2千萬予乙○○之行
    為，對於被告台鳳公司發生清償之效力，固據其提出匯款回
    條聯及證人甲○○之證言為證。然按，依債務本旨，向債權
    人或其他有受領權人為清償，經其受領者，債之關係消滅；
    又法定代理人通常固有受領清償之權限，如為意定代理人，
    受領權之有無，尚應依授與代理權之範圍定之，民法第309
    條第1項及最高法院66年臺上字第1893號著有判例。首查，
    台鳳公司之負責人為黃葉東梅，並非被告乙○○一節，有台
    鳳公司之變更登記表在卷為憑，原告主張被告乙○○為台鳳
    公司之代表人云云，自無足採，而乙○○既非台鳳公司之法
    定代理人本無代台鳳公司受領清償之權，況台鳳公司否認有
    授權乙○○受領系爭球證合約所約定價金之權限，而原告復
    未對於被告乙○○有受領權一節舉證以實其說，是原告逕以
    乙○○受領1千6百萬元，對於被告台鳳公司生清償效力，自
    屬無據。再者，證人甲○○到庭證稱：（提示原證一號）八
    十九年四月十八日的買賣契約是我代表被告台鳳公司所處理
    ，當時我是擔任台鳳公司的協理，主管財務，有關資金調度
    都是我在處理，原告是我透過朋友介紹向他融資，由被告公
    司向他以球證的方式融資，台鳳公司向原告融資三千萬元，
    被告乙○○是融資二千萬元，當天我有交付公司及乙○○個
    人支票及壹佰張空白的高爾夫球證給原告，原告當天有匯款
    ，（提示原證二、三號予證人），該三張匯款是上開證言所
    稱的融資金額無誤，至於原告有沒有給付四百萬元現金，我
    不記得了，但依照我過去處理融資之慣例，這四百萬元有可
    能是中間人的傭金，或預扣的利息等語（詳本院93年10月5
    日言詞辯論筆錄第2頁）。觀諸甲○○之證言，僅得證明伊
    代台鳳公司向原告融資3千萬元，並代被告乙○○本人向原
    告融資2千萬元，前揭證言並無法逕為被告乙○○有受領清
    償權限之依據。末查，被告乙○○對於前揭借款抗辯業已清
    償1千3百萬元，並提出經原告簽收之支票及收據為證，原告
    則自陳伊與被告乙○○之往來金額很龐大，不復記憶等語（
    詳本院94年1月11日言詞辯論筆錄第3頁），準此，原告與被
    告乙○○間確實有債權債務之往來，自堪認定，是被告乙○
    ○抗辯前揭融資款項為伊與原告間之私人資金往來等語，應
    可採信。至於原告是否有交付剩餘4百萬元予被告乙○○之
    代理人甲○○，則與本院心證無涉，自不另為審酌。
  (二)綜上，原告僅交付被告台鳳公司3千萬元，被告乙○○復無
    受領清償之權限，且原告匯款之1千6百萬元，係伊與乙○○
    間之私人債務往來，與被告台鳳公司無涉。是原告對於業已
    交付被告台鳳公司系爭高爾夫球證價金5千萬元，固以前揭
    證物或證言以為證明，然該項舉證，尚無法證明所為之該部
    分主張為真實。
三、從而，本件原告既未依約給付被告台鳳公司5千萬元之高爾
    夫球證價金，被告台鳳公司自無辦理該球證權利移轉之義務
    ，則原告以系爭球證合約為依據，訴請被告連帶給付1億元
    ，及89年5月21日起至清償日止之法定遲延利息，即屬無據
    ，應予駁回。原告之訴既經駁回，其假執行之聲請，已無所
    附麗，併予駁回。
四、本件兩造其餘攻擊、防禦方法及所為之立證，經核與判決之
    結果不生影響，無庸逐一論述，併予敘明。
結論：本件原告之訴為無理由，爰依民事訴訟法第78條，判決如
主文。
中　　華　　民　　國　　94　　年　　4 　　月　　29　　日
                        民事第二庭    法　官　洪純莉
以上正本係照原本作成
如對本判決上訴，須於判決送達後20日內向本院提出上訴狀
中　　華　　民　　國　　94　　年　　4 　　月　　29　　日
                                      書記官  黃慧怡
